臺灣板橋地方法院交通事件裁定　　　　　　　　　　九十三年度交聲字第九０四號
　　原處分機關　交通部公路總局臺北區監理所板橋監理站
　　異　議　人
　　即受處分人　甲○○
右列異議人因違反道路交通管理處罰條例案件，對於交通部公路總局臺北區監理所板
橋監理站民國九十三年七月二十日以板監違字第裁四一｜ＡＣＵ一一三七０六號裁決
書所為之處分，聲明異議，本院裁定如左：
    主  文
異議駁回。
    理  由
一、原處分意旨略以：異議人即受處分人甲○○於民國九十三年五月二十九日十六時
    二十四分許，異議人所有之車號ＬＬ九｜九六二號重型機車，行經臺北市○○街
    與仙岩路交岔路口時，因之前違規紅燈右轉，經警鳴笛並以手勢攔停，卻拒絕停
    車接受稽查而逃逸之違規事實，經警掣單逕行舉發，爰依道路交通管理處罰條例
    第六十條第一項、第六十三條第一項第一款（裁決書漏載第一款）之規定，裁處
    異議人罰鍰新臺幣仟元，並記違規點數壹點等語。
二、異議意旨略以：異議人收到二張臺北市政府警察局文山分局所開之交通罰單，第
    一張是拒絕停車接受稽查而逃逸，已向板橋監理站申訴，嗣經文山分局回函，內
    容指出當時警員鳴笛並以手勢攔停，惟該駕駛並未理會拒絕停車接受稽查繼續向
    前行駛，異議人當時經過此路段未看到警員鳴笛攔停，異議人有駕駛執照，又是
    車主，如果當時有看到警員鳴笛攔停，本人會停車接受稽查，在此請當時舉發員
    警舉證當時有鳴笛攔停，異議人既有駕照又是車主，不可能不接受稽查，是否警
    察因業績問題，亂開罰單，請警員提出當時確有鳴笛攔停，及當時員警所站之位
    置等之照片，並指出當時異議人的穿著及車子的顏色，警員未能提出這些事證，
    實難干服，為此狀請撤銷原處分云云。
三、按汽車駕駛人，駕駛汽車有違反本條例之行為，經交通勤務警察或依法令執行交
    通稽查任務人員制止時，不聽制止或拒絕停車接受稽查而逃逸者，除按各該條規
    定處罰外，處新臺幣三千元以上六千元以下罰鍰，並記違規點數一點，道路交通
    管理處罰條例第六十條第一項、第六十三條第一項第一款分別定有明文。
四、經查：
    (一)異議人於九十三年五月二十九日十六時二十四分許，騎乘車號ＬＬ九｜九六二
      號重型機車，行經臺北市○○街與仙岩路之有燈光管制之交岔路口時，因違規
      紅燈右轉（景華街右轉仙岩路），經臺北市政府警察局文山第二分局（以下稱
      ：舉發機關）警員鳴笛並以手勢攔停，卻拒絕停車接受稽查而逃逸，經警掣製
      北市警交大字第ＡＣＵ一一三七０六號舉發違反道路交通管理事件通知單逕行
      舉發，嗣異議人不服，於九十三年六月二十五日向交通部公路總局臺北區監理
      所板橋監理站（以下稱：原處分機關）提出陳述書，經舉發機關於九十三年七
      月十三日以北市警文二分交字第０九三六一四八一五００號書函函覆仍認異議
      人違規屬實，原處分機關於九十三年七月二十日以以板監違字第裁四一｜ＡＣ
      Ｕ一一三七０六號裁決書，裁處異議人罰鍰新臺幣三千元，並記違規點數一點
      ，該裁決書於當日送達異議人，異議人不服，於同日提出聲明異議等情，有上
      開通知單影本、舉發機關書函影本、上開裁決書影本、掛號郵件收件回執影本
      及異議人聲明異議狀各一份附卷可稽。
    (二)異議人雖具狀執前詞置辯，並到庭辯稱：「我當時騎機車過去並沒有看到任何
      警察，如果我有違規看到警察我會停下來，我當時是去那裡找工作，我那個時
      候有騎車經過那裡，我記得我當時是綠燈右轉，我希望他（警員）能提出照片
      ，因為我有駕照我不必逃避，那天確實是我騎車的」云云（見本院九十三年八
      月二十七日訊問筆錄），惟查：登記為異議人所有之車號ＬＬ九｜九六二號重
      型機車於時、地，違規紅燈右轉後，經警鳴笛並以手勢攔停，卻拒絕停車接受
      稽查而逃逸之違規事實，業據證人即掣單舉發之員警乙○○到庭結證稱：「當
      天下午十五點到十七點我是在仙岩路擔任勤區查察的工作，我們十六點到十七
      點是防竊防搶的勤務，我們要站在仙岩路十六巷口，擔任防搶勤務，後來景華
      街與仙岩路口有一個紅綠燈的號誌，在下午十六點二十四分的時候有一部重機
      車，車號是ＬＬ九｜九六二號機車，他從景華街紅燈右轉仙岩路口，那個地方
      是三個號誌燈，我站在仙岩路十六巷口，我看到他紅燈右轉違規，他是往我開
      過來，當我看見他紅燈右轉過來的時候，我就舉起指揮棒，鳴笛叫他停下來，
      但是他不管我就直接往仙岩路一直騎下去，當時我馬上記下車號，記完車號我
      十七點回到派出所，打他的車籍資料直接告（舉）發。（問：你當天有沒有帶
      指揮棒及穿警察制服？）我有帶指揮棒及穿警察制服。（問：當天騎車的是男
      生還是女生？）我印象中是個男生。（問：那是什麼車子是否還記得？）時間
      已久我忘記了」等語（見本院九十三年八月十三日訊問筆錄），證人乙○○並
      當場繪製現場圖，標明當時其所站立之位置，有其手繪之現場圖一紙在卷可證
      。證人乙○○明確證述違規機車之車號，與異議人所有之機車車號相符，且異
      議人亦自承其確有於警察舉發違規時間騎乘機車經過該地點之事實，又當時警
      察乙○○既站立於道路巷口，手持指揮棒以手勢並鳴笛示意異議人停車，應為
      異議人所可注意及之且知曉者，異議人尚難諉為不知。雖證人乙○○忘記機車
      之顏色、車型，並認當時騎乘機車者為男子，惟人之記憶會隨著時間之經過而
      淡忘，且因機車騎士頭戴安全帽而誤認其性別之情形，均為一般社會經驗所常
      見，證人未能熟記違規機車之顏色、車型及對駕駛者性別之觀察與異議人所述
      不符，尚不影響其證言之證據價值及本件違規事實之認定。再者，證人乙○○
      與異議人素昧平生，其依法執行公務，實難認有任意誣陷異議人之理，證人乙
      ○○之證言應可採信。又交通警員掣單舉發違反道路交通管理處罰條例所列之
      違規事實，本質上為行政處分，係公務員基於職務上權力，依法就特定之具體
      事件所為具有公法上效果之單方行政行為，基於公務員為公法上行為具有公信
      力之原則，該行政處分當可被推定為真正，其據以依法處分之事實認定亦為真
      正無誤，本此公信原則，乃立法者賦予行政機關制定違反道路交通事件統一裁
      罰標準及處理細則，使勤務警員得當機處分以達其維護交通秩序、安全之行政
      目的。反之，若謂公務員一切行政行為均需預留證據以證其實，則國家行政勢
      必窒礙難行。據此，刑事訴訟法就犯罪證據有關之規定中與屬行政秩序罰之交
      通違規裁罰本質不合之部分，自不在準用之列。況證人乙○○已於本院訊問時
      具結證述，足以擔保其證詞之真實性，當屬法律上有效之證據方法。異議人雖
      具狀質疑沒有照片云云，實乃欠缺法律知識所生之誤解，並不足採。異議人如
      未提出足以證明執勤員警本件舉發錯誤之蓋然性較高之證據，則執勤警員本其
      維護交通秩序、安全職責所為之舉發，自應受到合法、正確之推定。
五、綜上論述，異議人騎乘車號ＬＬ九｜九六二號重型機車於前揭時、地，因違反交
    通管理處罰條例之行為，拒絕停車接受稽查而逃逸之違規事實，足堪認定，原處
    分機關依道路交通管理處罰條例第六十條第一項、第六十三條第一項第一款（漏
    引第一款，茲補正）規定及違反道路交通管理事件統一裁罰基準表，裁處異議人
    罰鍰新臺幣三千元，並記違規點數一點，於法並無違誤或不當之處，本件異議為
    無理由，應予駁回。
六、依道路交通管理處罰條例第八十七條第二項、道路交通案件處理辦法第十九條，
    裁定如主文。
中　　　　華　　　　民　　　　國　　九十三　　年　　八　　　月　三十一　日
　　　　　　　　　　　　　　　　　　臺灣板橋地方法院交通法庭
　　　　　　　　　　　　　　　　　　　　法　官　  王復生
右正本證明與原本無異。
如不服本裁定，應於裁定送達後五日內向本院提出抗告狀。
                                        書記官    黃美雲
中　　　　華　　　　民　　　　國　　九十三　　年　　八　　　月　三十一　日
